臺灣新竹地方法院刑事判決　　　　　　　 96年度訴字第277號
公　訴　人　臺灣新竹地方法院檢察署檢察官
被　　　告　丁○
　　　　　　　　　 （現另案於臺灣新竹監獄執行中）
指定辯護人　朱昭勳律師
被　　　告　甲○○
指定辯護人　陳詩文律師
上列被告等因強盜等案件，經檢察官提起公訴（96年度偵字第
1744、2001號），本院判決如下：
    主    文
丁○竊盜，累犯，處有期徒刑捌月。扣案之鑰匙貳支，沒收；又
共同強盜而擄人勒贖，累犯，處有期徒刑拾貳年陸月。應執行有
期徒刑拾貳年。扣案之鑰匙貳支，沒收。
甲○○共同強盜而擄人勒贖，累犯，處有期徒刑拾年陸月；又意
圖為自己不法之所有，攜帶兇器，以脅迫至使不能抗拒，而使他
人交付其物，累犯，處有期徒刑柒年肆月。扣案之刀鞘壹支，沒
收。應執行有期徒刑拾陸年。扣案之刀鞘壹支，沒收。
    事    實
一、
(一)、丁○前因竊盜案件，分別經臺灣桃園地方法院以93年度易字
    第214號、93年度壢簡字第1591號判決判處有期徒刑7月、6
    月確定，並定應執行刑為有期徒刑1年，已於民國95年1月28
    日縮刑期滿執行完畢，另因偽造文書、詐欺案件分別經臺灣
    基隆地方法院、臺灣桃園地方法院以94年度訴字第1083號、
    95 年度壢簡字第559號判決判處有期徒刑8月、5月確定，現
    正執行中。甲○○因竊盜案件，經本院以94年度易緝字第19
    號判決判處有期徒刑6月確定，於95年2月11日縮刑期滿執行
    完畢。
(二)、丁○竟不知戒慎其行，猶意圖為自己不法之所有，基於竊盜
    之犯意，於96年3 月6 日7 時許，在桃園縣楊梅鎮○○○路
    800 巷138 弄70號路旁，以自備鑰匙2 支竊取戊○○所有之
    車牌號碼GD-0660號自用小客車及車內新臺幣（下同）4百餘
    元之現金（車牌號碼GD-0660 號自用小客車業已發還戊○○
    ）。
(三)、甲○○與丙○○係鄰居，因甲○○懷疑丙○○向警方檢舉其
    毒品、槍枝案件，竟與丁○共同意圖為自己不法之所有，於
    96年3月7日19時許之夜間，由甲○○駕駛車牌號碼 GD-0660
    號自用小客車（甲○○不知該車為贓車）搭載丁○至新竹縣
    尖石鄉義興村8鄰馬胎55之1號丙○○之住處，由甲○○踹側
    門後進入，丁○亦尾隨進入（侵入住宅部分均未據告訴），
    丁○即持其所有客觀上足以對人之生命、身體構成威脅，可
    供兇器使用之螺絲起子乙支，以螺絲起子抵住丙○○胸前脖
    子處，再換持丙○○住處廚房內之菜刀乙支，以菜刀刀刃抵
    住丙○○胸前脖子處，至丙○○不能抗拒後，渠等遂命丙○○將所有錢財交出，並將丙○○押入其房間內，由丙○○將
    其包包內之皮夾倒出，丁○旋取走皮夾內之現金約 6,800元
    。
(四)、甲○○與丁○強盜丙○○之財物後，因不滿丙○○所交付財
    物甚少，遂共同萌生擄人勒贖之犯意，由甲○○以其前於丙○○家門窗口所拿取置於口袋內之灰白色麻繩將丙○○之雙
    手反綁，並以丙○○家中之土黃色膠帶黏貼丙○○嘴巴，渠
    等並將丙○○強押上車，由甲○○駕駛前開自用小客車，丁○與丙○○坐在後座，並由丁○以菜刀抵住丙○○脖子處，
    途中渠等共同恫嚇丙○○稱：叫妳老公拿2 千萬來贖，如不
    拿錢來贖人，要殺掉、棄屍荒郊野地等語，期間丙○○之行
    動電話有友人來電，甲○○為恐事跡敗漏，遂將丙○○之行
    動電話關閉，迨至桃園縣龍潭鄉某處加油站時，丁○因恐遭
    人發現，即將丙○○嘴巴處之膠帶撕掉，並將菜刀移置丙○○背後，另甲○○並下車購買便當供丙○○食用。渠等又將
    丙○○載至桃園縣龍潭鄉羅曼斯汽車旅館109 號房，並繼續
    恫嚇丙○○稱：如果妳老公不拿2 千萬來，就要將妳殺掉、
    埋起來等語，甲○○並要求丙○○打電話向友人報平安，嗣
    後約10來分鐘，甲○○因丙○○不斷向渠等表示伊沒有錢，
    伊老公也不可能拿2 千萬來贖人等語，且向甲○○懇求念在
    鄰居之情，甲○○遂向丙○○表示等一下再偷偷將丙○○放
    走，但是要求丙○○不能報警等語。因丙○○一再表示自己
    無資力，且伊老公也不可能會拿錢來贖人，甲○○、丁○遂
    一前一後將丙○○再押回丙○○家中，甲○○並將上開綑綁
    丙○○所用之灰白色麻繩以打火機燒燬，丁○則一再向丙○○恫嚇稱：不准報警，否則將妳殺掉等語後，與甲○○一同
    離去。
(五)、甲○○另於96年3月21日9時許，在桃園縣龍潭鄉○○路泰佳
    輪胎行，乘坐高齡75歲之乙○○所駕駛之車牌號碼 ZB-7339
    號自用小客車（為無營業執照之計程車），一路繞行新竹縣
    竹東鎮、尖石鄉後又至桃園縣復興鄉水源地，途中甲○○下
    車上廁所時，乙○○以手觸摸甲○○放置以報紙包覆之長條
    形物品，而知悉該物品為尖刀。嗣於同日14時許至新竹縣尖
    石鄉新樂村8鄰竹120線41.5公里處（即煤源1號橋往上3公里
    處），甲○○向乙○○表示其友人之住家在山上，乙○○即
    隨甲○○上山欲拿取車資，途中甲○○竟萌生強盜之犯意，
    意圖為自己不法之所有，攜帶上開插在腰際以報紙包覆刀刃
    長約20公分，客觀上足以對人之生命、身體構成威脅，可供
    兇器使用之尖刀乙支，對乙○○恫嚇稱：我是通緝犯，隨時
    準備死在外面，把錢交出來等語，至使乙○○不能抗拒，而
    交出身上之2千2百元現金，甲○○因認現金太少，進而強搜
    乙○○身上之衣物，惟未發現其他財物，遂命乙○○交出汽
    車鑰匙及行動電話，嗣將行動電話電池丟棄，再將行動電話
    交還給乙○○，以防乙○○報警，再駕駛車牌號碼 ZB-7339
    號自用小客車搭載乙○○，途經煤源1 號橋附近時，命乙○○下車，並交給乙○○3 百元車資後，甲○○即駕駛上開自
    用小客車離去，甲○○於該車汽油耗盡後，將該車棄置在桃
    園縣龍潭鄉○○路、民生路路口，經警於同月24日8 時許發
    現，並在車內扣得其所有供本件加重強盜犯行所用尖刀之刀
    鞘乙支（尖刀部分業已丟棄）。
(六)、嗣丁○因另案通緝於96年3 月10日16時55分許，在新竹縣尖
    石鄉嘉樂村2 鄰尖石加油站前為警查獲；另甲○○則於同年
    月27日11時5分許，為警在新竹縣橫山鄉力行村9鄰九芎坪工
    寮內拘獲，渠等所得之財物皆已花用殆盡。
二、案經乙○○訴由新竹縣警察局橫山分局報告臺灣新竹地方法
    院檢察署檢察官偵查起訴。
      事    實
壹、程序方面：
    本件公訴人所提出其他之證據方法，證人丙○○、乙○○於
    警詢中之陳述，依刑事訴訟法第159條第1項之規定，此乃審
    判外之陳述，應無證據能力，惟此部分之證據方法已經公訴
    人當庭捨棄（見本院96年5 月28日準備程序筆錄），另共同
    被告甲○○對丁○警詢中之證述部分，亦經公訴人捨棄（見
    本院96年6 月27日審判筆錄）。除此之外本件認定事實所引
    用之本件卷內所有卷證資料，並無證據證明係公務員違背法
    定程序所取得，且本件被告丁○、甲○○及渠等辯護人於本
    院審理程序時明確表示對本案卷內其餘之證據能力均無意見
    （見本院96年6 月27日審判筆錄），又卷內之各項文書證據
    ，亦無同法第159條之4第1款、第2款顯有不可信之情況，而
    不得作為證據之情形，或有同條第3 款其他於可信之特別情
    況下所製作之文書，而得作為證據之情形，則依同法第 159
    條至第159條之5之規定，本件認定事實所引用之本件卷內所
    有證據，均認有證據能力，先予敘明。
貳、實體方面：
一、認定犯罪事實所憑之證據及認定之理由：
(一)、上開事實一(二)竊盜之犯行，業經被告丁○迭於警詢、偵查、
    聲請本院羈押訊問、準備程序及審理時均坦承不諱，核與被
    害人戊○○警詢、偵查中之證述大致相符，復有贓物認領保
    管單乙紙、被告丁○所有供本件竊盜犯行所用之鑰匙2 支扣
    案足資佐證，是被告丁○確有上開事實一(二)竊盜之犯行，應
    可認定。
(二)、上開事實一(三)加重強盜之犯行，業經被告甲○○於警詢、偵
    查、本院移審訊問、準備程序及審理時均坦承不諱；被告丁○則否認有事實一(三)加重強盜之犯行，辯稱：被告甲○○帶
    伊去找被害人丙○○借錢，伊手中確實有拿螺絲起子，被告
    甲○○因為懷疑被害人丙○○檢舉其槍砲、毒品案件，所以
    對被害人丙○○口氣不好，伊沒有拿被害人丙○○家中菜刀
    ，伊是跟被害人丙○○借錢，後來因為被害人丙○○與先生
    吵架心情不好，被害人丙○○才與伊、被告甲○○上車去看
    夜景，伊並沒有以灰白色麻繩綑綁被害人丙○○，也沒有要
    打電話給被害人丙○○的先生要2千萬元云云，經查：
１、被告甲○○於警詢中自承：「（你有無在96年3月7日19時許
    前往丙○○住家強盜其錢財？）確有此事」、「（請你將當
    時的情形詳述？）於96年3月7日晚上19時許... 我就開丁○
    的自小客載他到位於新竹縣尖石鄉義興村8鄰馬胎55-1 號丙○○之住家，由我走前面踢開丙○○家的門......，然後就
    把丙○○押到房間，就叫丙○○把皮包裡面的錢全部拿出來
    ，於是丙○○就把皮包內的東西都倒出來，得手約新臺幣6,
    800 多元後，丁○嫌錢太少，又把丙○○押到車上，我利用
    丙○○家的麻繩綑綁丙○○... ，由我開車就一路押往桃園
    縣龍潭鄉羅斯曼汽車旅館109號房」等語（96年3月27日警詢
    筆錄），復於偵查中具結證供稱：「（96年3月7日晚上7 點
    你與丁○一起到新竹縣尖石鄉義興村8 鄰馬胎48號丙○○住
    處？）是」、「（你們是從何地點進入該地址？）我們是側
    門進入」、「（你們一進去，丁○就拿一支扁鑽押住丙○○
    ？）是，後來他又換丙○○家裡廚房的菜刀。」「（你們進
    入就把丙○○押到她家房間？）那是丁○押她進去，叫她把
    錢拿出來，我一同進入」、「（你們一共從丙○○皮包拿多
    少錢？）約6,800 多元」、「（這錢如何分？）都是丁○拿
    走」、「（你們在前往汽車旅館途中有無購買安非他命？）
    有，我們有拿到汽車旅館去用，買安非他命都是用這筆錢支
    付，剩餘的都被丁○拿走」、「（之後你用事前準備的...
    尼龍繩把丙○○的雙手反綁？）是，是... 尼龍繩，但這繩
    子是丙○○家中的」、「（你們在丙○○家中待多久？）沒
    有很久，大約半小時」等語（見96年3月27日偵訊筆錄），
    再於移審程序時自白：「當天丁○來找我，我跟丁○認識沒
    有很久，他問我是否有鄰居對我不好，要陪我去找丙○○理
    論，所以我就開丁○的車搭載丁○到新竹縣尖石鄉馬胎55號
    丙○○家，我不知道丁○駕駛的GD-0660 號是贓車，我們在
    車上沒有商量要做什麼事... 丁○攜帶螺絲起子... 我到了
    現場先用腳踹門，進入裡面之後，丁○就跟隨我進入，我看
    到丁○持其所有之螺絲起子押住丙○○... 丁○就拿丙○○
    廚房內的菜刀強押丙○○，將螺絲起子丟在地下，丁○並叫
    丙○○交出錢來，丙○○就將皮包交出來，皮包內的錢約6,
    800元是丁○拿走，這筆錢後來我們二人一起花用」等語（
    見本院96年4月24日訊問筆錄），被告甲○○自始至終均自
    白確有參與上開事實一(三)加重強盜之犯行。
２、次查，證人丙○○於偵查中指稱：「（96年3月7日晚上7 點
    ，丁○與甲○○到妳家時，是誰拿出扁鑽？）丁○」、「（
    妳確定？）是」、「（他拿扁鑽有無抵住妳身體部位？）抵
    住我的脖子，他之後再換我家廚房的菜刀，也是抵住我的脖
    子，因為他們是從我家側門進入，側門一進去就是廚房，我
    當時在客廳聽到有狗叫聲，但是我到廚房來不及鎖門他們就
    衝進來」、「（誰要妳把現金交出來？）甲○○、丁○2 人
    都有講『妳把所有的錢都交出來』」、「（妳是被搶6,800
    多元或是7,000多元？）我只可以確定鈔票有6,600元，其他
    是零錢」、「（妳雙手有被反綁？）是丁○拿刀子架著我的
    脖子，甲○○在我後面把我雙手反綁」、「（誰把妳的嘴巴
    用膠帶貼住？）是甲○○」、「（甲○○、丁○一進去妳家
    多久把妳雙手反綁及貼妳嘴巴膠帶？）他們一進來就把我押
    入房間內，我還沒被綁之前就把包包丟在床上交給他們，我
    把包包丟給他們時，丁○就先把我皮夾拿走，甲○○就把零
    錢及包包內所有東西裝進一個袋子並背著，之後就反綁我的
    雙手」等情明確；復於本院審理中證稱：「（案發當天被告
    如何進入你家？）踹我的門進去的，不清楚何人踹的」、「
    （你面對被告時，被告有無開口跟你借錢？）沒有」、「（
    被告進入你家，你行動是否自由？）不自由，丁○用螺絲起
    子押住我、抵住我胸前脖子處，後來馬上看到廚房有菜刀，
    就換成菜刀刀刃抵住我胸前的脖子」、「（當天被告進入你
    家，你有無金錢損失？）有，被告二人進來就叫我將所有錢
    拿出來，二人並將我押到房間，我的包包放在房間裡面，我
    就拿出包包裡面的東西倒出來，裡面有皮夾，皮夾裡面有現
    鈔、零錢，零錢用塑膠袋裝著，有一把零錢，丁○拿我皮夾
    ，打開並抽出鈔票放在他身上，零錢何人拿的我不清楚，甲○○就馬上拿灰白色麻繩反綁住我雙手，灰白色麻繩是甲○○從口袋中掏出來的... 之後就將我押到客廳，甲○○拿土
    黃色膠帶貼我的嘴巴，膠帶是我家的、放在客廳」等語（見
    本院96年6月27日審判筆錄），另有強盜現場、菜刀、被害
    人丙○○放置現金之包包、贓車及丟棄螺絲起子之現場相片
    11張在卷可稽，參以證人丙○○於本院證述案發經過時，數
    度掩面哭泣，神情激動，流露極度害怕之神情，顯無誣陷被
    告2人之可能性，益徵被告丁○確有持其所有之螺絲起子、
    被害人丙○○家中之菜刀刀刃抵住被害人丙○○胸前脖子處
    ，使其不能抗拒後，而與共同被告甲○○共同強盜被害人丙○○財物約6,800元之事實，堪以認定。
３、被告丁○雖否認有上開事實一(三)加重強盜之犯行，惟被告丁○於警詢中已自承：「（你是否涉嫌於96年3月7日19時許在
    新竹縣尖石鄉義興村8鄰馬胎55之1號臨【住宅】強盜、擄人
    勒贖被害人丙○○並限制其行動自由？）我有涉嫌強盜、擄
    人勒贖被害人丙○○並限制其行動自由」、「（你於何時在
    何地涉嫌強盜、擄人勒贖丙○○？何種原因？何種犯罪工具
    ？是否有其他共犯？不法取得財物為多少？）我跟我朋友甲○○共同於96年3月7日19時許破門侵入丙○○位於新竹縣尖
    石鄉義興村8鄰馬胎55之1號臨之住處持扁鑽（以螺絲起子自
    製）喝令丙○○交出所有現金；因我朋友甲○○說與丙○○
    有過節所以就叫我幫忙一起強押丙○○外出詢問一些事情。
    所以強盜、擄人勒贖被害人丙○○並限制其行動自由，並駕
    駛我竊得之GD-0660號自小客車於得手新臺幣6,800元左右後
    再將丙○○以麻繩綑綁後強押往桃園縣龍潭鄉羅斯曼賓館10
    9 號房間持續施以私禁，並要求她打電話給她丈夫攜帶新臺
    幣2 千萬元來贖人」、「（有無其他共犯？如何分工？犯罪
    工具之來源？現犯罪工具置於何處？所得財物做何用途？請
    說明當時犯案情形？）我是受我朋友甲○○【經查男、59年
    10月3日、Ｚ000000000、住新竹縣尖石鄉義興村8鄰馬胎48號
    】之託共同犯案的，當時我與甲○○從側門進入，並由甲○○用腳踢開門直接侵入廚房發現丙○○正在煮菜，我則是持
    我以螺絲起子自製之扁鑽威嚇她，恐嚇其交出現金，丙○○
    可能驚嚇過度，便即時從房間內取其黑色皮包攤倒在沙發床
    上，甲○○隨即將現金約新臺幣6,800 多元交給我收入我口
    袋內」等語（見96年3 月10日警詢筆錄）；復於偵查中供稱
    ：「（3月7日為何與甲○○去強押丙○○？）我跟邱男是朋
    友，3 月5、6日他跟我說彭女去警方那裡說他有販賣毒品等
    ，所以他要找我一起去押彭女，問她一些事情，要問清楚邱
    男現在涉及的販賣毒品及槍砲案件是否是彭女洩漏的，3月7
    日晚上我駕上開車輛去載邱男到彭女住處，我拿出自備螺絲
    起子一支，邱男拿出一綑繩子，邱男先踢開彭女住處側門，
    我們一同進入廚房，當時她在煮菜，我們請她到房間去，邱
    男質問彭女有關洩漏一事，後來請她拿出皮包內的現金拿出
    來，邱男之後就拿走皮包內現金6,800 元放在我這裡，後來
    邱男就將彭女的手放在背後反綁，我手拿著螺絲起子，押彭
    女到車上，邱男則先到車上開車，彭女坐在左後座，我坐在
    右後座押著她，開到羅曼斯汽車旅館109 房，我們買便當給
    彭女吃... 」、「（你進去丙○○家一開始是用扁鑽？）是
    ，我是要嚇她」、「（你一進到廚房就用菜刀？）是，菜刀
    是丙○○的，我只是拿在手上」等語（分別見96年3 月11日
    、同年月26日偵訊筆錄），核與共犯即共同被告甲○○上開
    於偵查中之證述及被害人丙○○於偵查及本院審理中所為之
    證述均大致相符，顯然被告丁○上開所為不利於己之自白，
    確與事實相符，足見被告丁○確有先持客觀上足以對人之生
    命、身體構成威脅，可供兇器使用之螺絲起子，後以菜刀壓
    制被害人丙○○，至使被害人丙○○不能抗拒，而強盜被害
    人丙○○之財物約6,800元，洵屬無疑。
４、被告丁○辯稱伊係向被害人丙○○借錢乙節，顯屬無稽，是
    被告丁○、甲○○確有共犯上開事實一(三)加重強盜之犯行，
    應堪認定。
(三)、上開事實一(四)擄人勒贖部分之犯行，雖均為被告甲○○、丁○2 人所否認，被告甲○○辯稱：伊沒有擄人勒贖，只有強
    盜被害人丙○○云云；另被告丁○則辯稱：是被害人丙○○
    與其夫吵架，伊才帶被害人丙○○上車去看夜景云云，然查
    ：
１、按意圖勒贖而擄人者，亦即行為人有使被害人以財物取贖人
    身之意思而為擄人行為，即應認構成意圖勒贖而擄人罪（最
    高法院93年度臺上字第2859號判決意旨參照）。又按擄人勒
    贖係指意圖勒贖而擄人而言。行為人苟以勒贖之目的而擄人
    ，祇須被擄人喪失行動自由，而置於加害者實力支配之下即
    屬既遂，其事後果否實施勒贖，向何人勒贖，有無取得贖款
    ，以及何人交付贖款均不影響其已成立之犯罪（最高法院85
    年度臺上字第3675號判決亦同此見解）。
２、次查，被告丁○於警詢中自承：「... 甲○○便以甲○○自
    備之麻繩將丙○○雙手由背後綑綁，我則是繼以扁鑽控制丙○○，押到我所竊得之GD-0660 號自小客車內後座，並由甲○○駕駛車輛，我則是在後座以扁鑽押住丙○○載往桃園縣
    龍潭鄉女子監獄正對面之羅斯曼汽車旅館109 號私禁，經與
    甲○○討論結果；即當場恐嚇丙○○叫其丈夫攜帶新臺幣2
    千萬元來贖人，經丙○○苦苦哀求說家裡哪有那麼多錢，便
    與甲○○討論亦認為丙○○沒有財力，所以改變主意將其載
    返住處附近釋放，就與甲○○駕車逃離現場至甲○○家中休
    息睡覺。犯罪取得之財物與甲○○途經桃園羅斯曼汽車賓館
    時作為購買安非他命吸用及車輛加油花費殆盡。另該扁鑽於
    強押丙○○前往羅斯曼汽車旅館途中，見丙○○好像驚嚇過
    度，遂沿路丟棄旁的小溪中」、「... 我確有叫丙○○打電
    話給她丈夫湊足2 千萬來贖人... 我當時是有向她惡言恐嚇
    」等語（分別見96年3 月10日、同年月11日警詢筆錄），復
    於偵查中自陳：「... 後來邱男就將彭女的手放在背後反綁
    ，我手拿著螺絲起子，押彭女到車上，邱男則先到車上開車
    ，彭女坐在左後座，我坐在右後座押著她，開到羅曼斯汽車
    旅館109 房... 我們在房間內商量要向她勒索2 千萬元...
    彭女說她沒有錢... 」、「（在汽車旅館內是否向她勒索2
    千萬元？）我口頭上跟她說叫她家人拿2 千萬元來贖她...
    」、「（你們在汽車賓館有恐嚇丙○○要她打電話給她先生
    籌2 千萬，不然要把她殺死丟在野外分屍？）我只說要她籌
    2 千萬元... 」等語（分別見96年3 月11日、同年月26日偵
    訊筆錄），至於被告丁○於本院準備程序時辯稱：伊係因被
    害人丙○○與其夫吵架心情不好，伊才帶被害人丙○○出去
    看夜景，惟為被害人丙○○所否認，衡情亦與常情有違，是
    被告丁○上開辯解，顯非事實，應無可採。
３、再查，被告甲○○亦於警詢、偵查中自白供述：「... 又把
    丙○○押到車上，我利用丙○○家的麻繩綑綁丙○○，而丁○就用土黃色膠帶封住丙○○的口，由我開車就一路押往桃
    園縣龍潭鄉羅斯曼汽車旅館109號房」（見96年3月27日警詢
    筆錄）、「（你們就押丙○○到桃園縣龍潭鄉羅斯曼汽車旅
    館向她要錢？）是」、「（在押丙○○的過程中你有要求丙○○用提款卡或是金融卡領錢給你？）那是丁○向丙○○要
    求的」、「（丙○○有無去領錢？）沒有，她說她沒有提款
    卡與信用卡」、「（你有無要求丙○○打電話給她先生要2
    千萬元把丙○○贖回去？）那是丁○向丙○○講的，不是我
    講的」、「（後來丙○○有無打電話給她先生？）沒有，因
    為丙○○說她沒有錢」、「（丁○有無把菜刀帶到汽車旅館
    ？）有，一路上都是我在開車，由丁○拿菜刀押住丙○○」
    等語（見96年3 月27日偵訊筆錄）；復於本院移審程序時亦
    自陳：「... 是我用... 麻繩綑綁丙○○，因為丁○說『我
    們先把丙○○帶出去，來勒贖丙○○老公』... 麻繩是丙○○家中所有... 事後由我駕車，丁○、丙○○在後座，後來
    就直接開到羅曼斯賓館109 號房，是我說要去投宿羅曼斯賓
    館... 我們將丙○○拘禁在羅曼斯賓館109 號房後，丁○叫
    丙○○打電話給她先生，說要拿2 千萬元贖丙○○，我有告
    訴丁○『丙○○家中沒有那麼多錢』，所以最後沒有撥打電
    話給丙○○的先生，這段期間丁○拿刀子在丙○○面前揮舞
    ，我還試圖阻止丁○，大概在晚上時我們才離開羅曼斯賓館
    、送丙○○回家，丁○有在丙○○家中吃飯，我就先行離開
    。我離開之前有在丙○○家將綑綁她的... 麻繩燒掉，丁○
    後來有跟丙○○說『如果報警就將妳殺掉』」等語。
４、又證人丙○○於偵查中證稱：「（妳被押到車子裡面去的時
    候，雙手一直被反綁？）是，嘴巴也被膠帶摀住」、「（車
    開到某一個加油站，丁○才把膠帶撕開？）是」、「（丁○
    、甲○○他們何時要妳籌2 千萬元？）從開車離開我家以後
    到汽車旅館都有講，一開始是沒有講這2 千萬元，他們問我
    有無提款卡或是信用卡，我說沒有，後來他們說要我先生籌
    2 千萬元來贖我，但是後來他們沒有打電話，因為我告訴他
    們我家很窮」、「（籌2 千萬元是路途中講的還是汽車旅館
    講的？）都有講」、「（妳告訴他們妳家很窮，他們有無再
    要求妳打電話？）沒有，他們後來要我拿我的自用的車子用
    ，後來載我回家後... 」等語（見96年3 月26日偵訊筆錄）
    。另於本院審理時亦證稱：「（被告二人在車上有無跟你交
    談？）有，他們兩人也有彼此交談，他們告訴我，因為我身
    上的錢太少，要勒索我兩千萬元，叫我老公來贖我，要我打
    電話給我老公，要我老公拿兩千萬來贖我【證人丙○○當庭
    掩面哭泣，情緒激動】... 後來我沒有打電話給我老公，我
    跟被告說我家裡面沒錢，我老公也不會理我，這些勒索兩千
    萬元的話都是丁○跟我說的，而且他還跟我說他要學陳進興
    把我殺掉、丟在荒郊野地，甲○○當時說要把我殺掉、丟在
    荒郊野地，他們沒有說要把我分屍，但是說要把我埋起來。
    被告還跟我要身分證、提款卡、信用卡，我不清楚他們要身
    分證做什麼，而且我證件不放在家裡面，我放在其他地方，
    因為我來來去去，我桃園另外有住處，我也沒有信用卡、提
    款卡。因為到了龍潭要加油時，在進加油站之前，應該是丁○將我膠帶撕掉，因為怕被人家發現，並且將菜刀由脖子移
    到背後抵住我，我剛剛跟他們講的這些是在加油之後，在此
    之前我無法說話只能以搖頭、點頭表示」、「（途中以及到
    羅曼斯賓館期間，被告都是說要妳老公拿兩千萬將妳贖回去
    的事情，而且主要都是丁○在說？）是，主要都是丁○在說
    ，甲○○在旁邊說我一定有錢，不然我怎會有貨車」、「（
    是否叫妳老公拿兩千萬才會將妳放回去？）是」、「（是否
    有說如果不拿兩千萬來，就要將妳殺掉？）是，有說如果我
    老公不拿兩千萬來，要把我殺掉、埋起來，他還說他是第二
    個陳進興」等語（見本院96年6 月27日審判筆錄），在在均
    足認被告丁○、甲○○確於共同強盜被害人丙○○之財物後
    ，因認被害人丙○○所交付之財物不足，遂共同萌生擄人勒
    贖之犯意，控制被害人丙○○之人身自由，要求被害人丙○○以2 千萬元之代價換取其人身自由，是被告丁○、甲○○
    所為上開事實一(四)之犯行，揆諸前揭說明，應係擄人勒贖，
    已堪認定。
５、至於辯護人為被告甲○○辯稱被告甲○○無擄人勒贖之犯意
    ，此乃強盜行為之繼續，並援引最高法院79年度臺上字第13
    98號判決為例等語，惟被告甲○○係在強盜被害人丙○○之
    財物完畢後，另行與被告丁○共同起意擄人勒贖被害人丙○○，顯非原強盜行為之繼續，又上開事實一(四)之事實與最高
    法院79年臺上字第1398號判決之情形有別，尚不能援引適用
    ，附此敘明。
６、綜上，被告丁○、甲○○確有共同強盜被害人丙○○之後，
    因認被害人丙○○所交付之財物不足，而另行起意共同擄人
    勒贖，是被告丁○、甲○○確有上開事實一(四)之犯行，應可
    認定。
(四)、上開事實一(五)加重強盜之犯行，雖為被告甲○○所否認，並
    辯稱：伊確實有上開事實一(五)經過情形，但伊沒有脅迫被害
    人乙○○至使不能抗拒，而交付財物，伊所為並非加重強盜
    云云，惟查：
１、按恐嚇取財與強盜罪，二者就其同具有不法得財之意思，及
    使人交付財物而言，固無異趣，但就被害人是否喪失意思自
    由，不能抗拒言之，前者被害人尚有意思自由，後者被害人
    之意思自由已被壓制，達於不能抗拒之程度，故恐嚇取財罪
    ，其恐嚇行為雖不以將來之惡害通知為限，即以目前之危害
    相加，亦屬之。但必其強暴、脅迫手段，尚未使被害人達於
    不能抗拒之程度始可，如其強暴、脅迫行為，已使被害人喪
    失意思自由，達於不能抗拒之程度，即應構成強盜罪，而非
    恐嚇取財罪。
２、查證人乙○○於偵查中證稱：「（搶你車的人，是庭上的甲○○？）是，我確定」、「（為何你這麼確定？）我們有一
    起相處5、6小時，從他上午9 時在桃園縣泰佳輪胎行開始坐
    我的車，一直到下午2 時在煤源一號橋旁搶我的車」、「（
    一開始是坐車到復興鄉？）是，他說要去找他老婆拿錢，後
    來找不到人，但我聽他鄰居說他沒有結婚，之後再轉到尖石
    鄉，我還有借他100 元買煙及檳榔」、「（甲○○如何搶你
    的車？）一開始說他要找他老婆拿錢，我就與他一同下車找
    他老婆，後來走到一半甲○○就說不用找了，他說要請我幫
    忙，說他是通緝犯，還有拿2 支尖刀【長的大約20公分、短
    的我不確定，按應僅有1 支】出來，他隨時準備死在外面，
    他要我把錢交給他，我就拿出我身上的2,200 元給甲○○，
    甲○○還嫌少，所以搜我的身及皮夾，後來搜不到其他的錢
    ，還說搶錯了，之後他要我把我的車鑰匙及手機交給他，他
    把手機電池丟掉，然後他開我的車，我坐副駕駛座到附近的
    公車站牌處，他就放我下車，給我200多元坐車」、「（對
    甲○○上面所述有何意見？）刀刃確實是套在刀鞘內，搶車
    的地點也如同甲○○所述，他給我的錢也大約是300 多吧，
    因為除了2 張紙鈔外還有零錢」、「（究竟是1把刀或2把刀
    ？）... 另1 支手是空的，我知道那個東西是刀子，因為中
    途甲○○有下車去上廁所，我在他座位上有看到這包東西，
    我有去摸，知道那個是刀」、「（當時是否會害怕？）會，
    怕他傷害我用刀砍我幾刀，命留著錢還可以再賺，他說他刀
    隨時帶在身上，隨時都可以死在外面，我當然會怕」等語（
    見96年4月13日偵訊筆錄）；復於本院審理時證稱：「（96
    年3月21日你是如何以車子搭載甲○○？）當天9點40分甲○○，輪胎店老闆叫我去載他，甲○○本來說要去竹東，後來
    甲○○說先到尖石鄉，彎了很多地方，關西錦山也去過，又
    從錦山到尖石，又到桃園縣復興鄉水源地，甲○○說要找他
    老婆拿錢，但是沒有拿到，後來又到別的地方去找，後來找
    不到人，就直接開到煤源山上去，甲○○說過山就是他家，
    因為我累了、沒有路了，我們兩個是下車要走到山上去，但
    是後來因為沒有辦法再往上爬，在那時甲○○跟我說他是通
    緝犯，他準備隨時死在外面，這有恐嚇的意味，甲○○沒有
    說要殺我，要我把錢交出來，我就將身上2200元交出來，並
    且叫我交出車鑰匙、手機，甲○○將手機電池丟掉，並將手
    機還給我，甲○○嫌錢太少，還搜我身，沒有搜到其他財物
    ，還說搶錯人。當時甲○○腰上有插一把用報紙包的刀子，
    但是沒有拿出來，但是裡面確實是刀子，因為之前甲○○去
    上廁所時，跟我要衛生紙，我從車子上拿衛生紙給甲○○，
    所以我有用手去摸那包東西，知道那是刀子，報紙沿著刀子
    的形狀包起來」、「（甲○○跟你說他準備隨時死在外面，
    要你把錢交給他，你當時有無考慮是否要把錢交給他？）我
    有考慮過，想過以後還是依照甲○○的意思去做，因為一般
    強盜殺人都是發生爭執，歹徒才會殺人。當時甲○○帶我去
    的山上是非常偏僻的地方，所以甲○○帶我上山的目的，顯
    然就是要強盜我的財物，不然在大馬路上甲○○就可以向我
    要錢，不用把我帶到山上去」、「（當時你到底有無思考空
    間，還是沒有思考餘地，只能依照甲○○的意思？）不管如
    何，我一定要將錢、鑰匙交給他，不然我年紀大，甲○○年
    輕力壯，我沒有反抗的力量」、「（甲○○叫你交錢的地方
    ，都沒有人？）不只沒有人，還沒有路，連路都沒有，我們
    還是一路攀爬上去的」等語（見本院96年6 月27日審判筆錄
    ），由證人乙○○上開證述內容觀之，證人乙○○案發時已
    高齡75歲，且當時係依被告甲○○指示，行駛至尖石鄉山區
    ，又與被告甲○○下車徒步上山，而證人乙○○已知悉被告
    甲○○所攜帶長形物體為客觀上足以對人之生命、身體構成
    威脅，可供兇器使用之尖刀，當被告甲○○恫嚇證人乙○○
    其為通緝犯，隨時準備死在外面等語，實難期待證人乙○○
    事實上有任何反抗可能性，證人乙○○客觀上顯然已不能抗
    拒。此外，並有現場照片4 張、車輛失竊作業詳細資料畫面
    暨新竹縣警察局車輛協尋電腦輸入單、內政部警政署刑事警
    察局96年4月30日鑑驗書（車牌號碼ZB-7339號車輛所採得指
    紋與被告甲○○之指紋相同）等在可稽，復有刀鞘乙支扣案
    足資佐證，是被告甲○○所為，係以脅迫之方式使證人乙○○至使不能抗拒，應係構成加重強盜犯行，應可認定。
３、至於辯護人為被告甲○○辯護稱：被告甲○○雖有攜帶尖刀
    ，惟係以平和之口氣，且刀械插在腰際，而證人乙○○亦有
    相當時間考量，應係構成恐嚇取財而非加重強盜等語，惟查
    ：證人乙○○案發時已高齡75歲，且案發地點為偏遠山區，
    並無人煙，被告甲○○攜帶報紙包覆刀刃之尖刀，且證人乙○○亦知悉，就前開客觀情況觀之，自難認證人乙○○客觀
    上有反抗之期待可能性，是上開辯護意旨，尚非可採。
４、綜上，被告甲○○確有攜帶兇器，以脅迫至使證人乙○○不
    能抗拒，而使證人乙○○交付財物之事實，被告確有上開事
    實一(五)加重強盜之犯行，已屬無疑。
二、論罪：
(一)、兇器：
    按兇器之種類並無限制，凡客觀上足對人之生命、身體、安
    全構成威脅，具有危險性之兇器均屬之（最高法院79年度臺
    上字第5253號判例參照）。本件被告丁○於上開事實一(三)加
    重強盜所使用之螺絲起子及菜刀各乙支、被告甲○○於上開
    事實一(五)加重強盜所使用之尖刀乙支，均為金屬材質之尖硬
    物品，揆諸前開說明，應均係兇器。
(二)、罪名：
１、核被告丁○上開事實一(二)所為係犯刑法第320 條第1 項竊盜
    罪。
２、按刑法第332條第2項第3 款強盜而擄人勒贖罪，係將強盜與
    擄人勒贖二個單獨之罪名相結合而成立一新罪名，並科以較
    重之刑，其情節亦較單一之擄人勒贖或強盜罪為重，故行為
    人於擄人勒贖行為繼續中，又強盜被害人之財物，兩者在犯
    罪時間上有銜接性，在犯罪地點上有關連性，即應成立上開
    條款之強盜而擄人勒贖罪，至其強盜之犯意係起於擄人勒贖
    之初，或擄人勒贖行為繼續中，均所不問（最高法院95年度
    臺上字第22號、95年度臺上字第717號判決意旨參照）。查
    被告丁○、甲○○為上開事實一(三)加重強盜犯行後，再壓制
    被害人丙○○至羅曼斯賓館，以被害人丙○○之人身自由以
    勒贖財物而強擄被害人丙○○，並於控制被害人丙○○行動
    自由之下對被害人丙○○勒贖財物，亦該當擄人勒贖之構成
    要件。是核被告丁○、甲○○上開事實一(三)、(四)所為係犯刑
    法第332條第2項第3款之強盜而擄人勒贖罪。
３、另被告甲○○上開事實一(五)所為係犯刑法第330 條第1 項加
    重強盜罪。
(三)、共同正犯：
    被告丁○、甲○○就上開事實一(三)、(四)強盜而擄人勒贖之犯
    行，有犯意聯絡及行為分擔，應論以共同正犯。
(四)、分論併罰：
    被告丁○所犯上開事實一(二)竊盜及(三)、(四)強盜而擄人勒贖2
    罪間，被告甲○○所犯上開事實一(三)、(四)強盜而擄人勒贖及
    (五)加重強盜2 罪間，均為犯意各別，行為互殊，應均分論併
    罰。
(五)、累犯：
    被告丁○前因竊盜案件，分別經臺灣桃園地方法院以93年度
    易字第214號、93年度壢簡字第1591號判決判處有期徒刑7月
    、6月確定，並定應執行刑為有期徒刑1 年，已於95年1月28
    日縮刑期滿執行完畢；被告甲○○前因竊盜案件，經本院以
    94年度易緝字第19號判決判處有期徒刑6月確定，於95年2月
    11日縮刑期滿執行完畢，此有臺灣高等法院被告前案紀錄表
    在卷可稽，被告丁○、甲○○分別於執行完畢後5 年以內故
    意再犯本件有期徒刑以上之上開事實一(二)竊盜、(三)、(四)強盜
    而擄人勒贖、(五)加重強盜之犯行，應均論以累犯，並均依法
    加重其刑。惟被告2 人所犯事實一(三)、(四)強盜而擄人勒贖犯
    行，法定刑為死刑、無期徒刑部分，依法不得加重，僅就法
    定刑10年以上有期徒刑部分，依法加重其刑。
(六)、變更起訴法條：
    公訴意旨認被告丁○、甲○○所犯上開事實一(三)、(四)之犯行
    係犯刑法第330條第1項加重強盜罪，容有誤會，然其社會基
    本事實同一，爰依刑事訴訟法第300 條之規定，變更應適用
    之法條。
三、科刑：
    爰審酌被告丁○、甲○○正值壯年，竟不思以己力獲取財物
    ，而分別為上開事實一之犯行，危害治安甚鉅，尤其事實一
    (三)、(四)犯行，造成被害人丙○○莫大恐懼，此觀被害人丙○○於本院審理時數度情緒激動，無法陳述，已可見一般，又
    被告丁○矢口否認上開事實一(三)、(四)部分之犯行，飾詞狡辯
    ，犯後態度惡劣；被告甲○○雖坦承上開事實一(三)、(四)之犯
    行，惟就犯罪過程仍避重就輕，犯後態度尚屬普通，惟念及
    被告甲○○在上開事實一(三)、(四)犯罪過程中有購買便當供被
    害人丙○○食用，又主動釋放被害人丙○○，又於上開事實
    一(五)給予被害人乙○○車資等一切情狀，分別量處如主文所
    示之刑，並定應執行刑。
四、扣案鑰匙2 支，為被告丁○所有供上開事實一(二)竊盜犯行所
    用之物，另扣案之刀鞘乙支，為被告甲○○所有供上開事實
    一(五)加重強盜犯行所用之物，經被告2 人供述在卷，應分別
    均依刑法第38條第1項第2款之規定宣告沒收，另菜刀、灰白
    色麻繩、土黃色膠帶雖係供上開事實一(三)、(四)所用之物，惟
    均非被告2 人所有，且灰白色麻繩亦經燒燬，自無從宣告沒
    收，至於被告丁○上開事實一(三)、(四)犯行所使用之螺絲起子
    、被告甲○○上開事實一(五)使用之尖刀乙支，雖為渠等所有
    ，惟均已丟棄滅失，業據被告2 人供承在卷，為免將來執行
    之困難，亦不為沒收之諭知。
據上論斷，應依刑事訴訟法第299條第1 項前段、第300條，刑法
第28條、第320條第1 項、第330條第1項、第332條第2項第3款、
第47條第1項、第51條第5款、第38條第1項第2款，刑法施行法第
1條之1第1項、第2項前段，判決如主文。
本案經檢察官林奕到庭執行職務。
中    華    民    國    96    年    7    月    12     日
                刑事第三庭  審判長法  官  汪銘欽
                                  法  官  楊數盈
                                  法  官  林惠君
以上正本證明與原本無異。
如不服本判決，應於判決送達後10日內向本院提出上訴狀（應附
繕本），上訴於臺灣高等法院（請勿「逕送上級法院」）。
中    華    民    國    96    年    7    月     12    日
                                  書記官  蔣淑君
附錄本案論罪科刑法條全文
刑法第320條第1條
意圖為自己或第三人不法之所有，而竊取他人之動產者，為竊盜
罪，處5年以下有期徒刑、拘役或5百元以下罰金。
刑法第330條第1項
犯強盜罪而有第321條第1項各款情形之一者，處7年以上有期徒
刑。
刑法第332條第2項第3款
犯強盜罪而有下列行為之一者，處死刑、無期徒刑或10年以上有
期徒刑：
三  擄人勒贖者。
